【裁判字號】    91,易,2822
【裁判日期】    920411
【裁判案由】    竊盜
【裁判全文】
臺灣板橋地方法院刑事判決                        九十一年度易字第二八二二號
    公  訴  人  臺灣板橋地方法院檢察署檢察官
    被      告  丙○○
右列被告因竊盜案件，經檢察官提起公訴（九十一年度偵字第一一一九二號），本院
判決如左：
    主  文
丙○○無罪。
    理  由
一、公訴意旨略以︰被告丙○○於民國八十九年十月三十日下午七時許，在桃園縣中
    壢火車站前，徒手竊取丁○○所有之車號ＩＬＭ─三０一號重型機車一輛，嗣於
    同年十一月二日下午三時許，在宜蘭市○○路為警查獲，並扣得上開機車一輛。
    ，因認被告涉犯刑法第三百二十條第一項之竊盜罪嫌云云。
二、被告丙○○自九十年五月二日起因另案羈押於臺灣臺北看守所，迄九十一年十月
    二十五日始移入臺灣臺北監獄受刑，有被告之在監在押資料表一紙附卷可稽。是
    本案於九十一年十月十一日繫屬本院時，被告之所在地即台灣台北看守所屬本院
    管轄區域，本院對本案有管轄權，合先敘明。
三、按犯罪事實應依證據認定之，無證據不得推定其犯罪事實，又不能證明被告犯罪
    者，應諭知無罪之判決，刑事訴訟法第一百五十四條、第三百零一條第一項前段
    定有明文。所謂認定犯罪事實之證據，係指足以認定被告確有犯罪行為之積極證
    據而言，該項證據自須適合於被告犯罪事實認定，始得採為斷罪資料（最高法院
    二十九年度上字第三一０五號判例意旨參照）；如未能發現相當證據，或證據不
    足以證明，自不能以推測或擬制之方法，以為裁判基礎（最高法院四十年度台上
    字第八六號判例意旨參照）。
四、公訴人認被告丙○○涉犯前揭竊盜罪嫌，係以：(一)被告曾於臺灣宜蘭地方法院檢
    察署自白上情，(二)被害人丁○○（按丁○○未曾接受警方或檢察官之偵訊，僅丁○○之母徐冬蘭曾接受警方詢問，起訴書應屬誤載）之指訴及其贓物認領保管收
    據一紙，為其主要論斷依據。
五、訊據被告丙○○堅決否認有公訴人所指之竊盜犯行，並辯稱︰上開機車是蔡金定
    於警方查獲前兩、三天即約八十九年十月三十日晚上七時許，在中壢火車站前借
    給伊的，當天借車之前，係由伊朋友甲○○騎機車載伊到中壢火車站，蔡金定開
    車坐在駕駛座並將車窗玻璃搖下來，伊問蔡金定車在哪裡，蔡金定再將機車之鑰
    匙交給伊，當時乙○○及蔡金定的朋友戊○○也在場，後來伊被警方查獲後，蔡
    金定要伊為他擔下罪責，他願意給伊十萬元，其後，蔡金定還商請戊○○到台灣
    台北看守所看伊，要伊替蔡金定扛下竊盜罪等語。經查：
  (一)被告於八十九年十一月二日警訊時及八十九年十一月二日檢察官初訊時均陳稱：
    伊係於八十九年十月三十日晚上七時許，在中壢火車站前，用自備鑰匙偷竊上開
    機車云云。然而上開機車係於八十九年十月二十二日晚上十時許，在新竹市○區
    ○○路二段火車站前失竊等情，業經車主丁○○之母徐冬蘭於警詢時陳述明確，
    並有車輛竊盜車牌失竊資料個別查詢報表─查詢車輛認可資料一紙在卷可稽，被
    告於警詢及檢察官偵查中自白行竊之時間地點，與被害人實際失竊之時間地點不
    同，顯見被告之自白與事實不符。再按蔡金定之戶籍係設於新竹市○區○○路一
    段二六一巷五弄二號，有其法務部戶役政連結作業系統查詢資料一紙附卷可憑，
    蔡金定之住所與上開機車之失竊地點有密切之地緣關係；由上可知，被告應係為
    替蔡金定頂下竊盜罪責，又因不知上開機車之實際失竊時間及地點，遂於警詢及
    檢察官訊問時逕將其向蔡金定借車之時間地點，指為行竊之時間地點，致其自白
    與上開機車之失竊卷證資料相互矛盾，可見被告辯稱：上開機車係伊於八十九年
    十月三十日晚上七時許，在中壢火車站前向蔡金定所借得，因蔡金定要伊為他擔
    下罪責，伊始承認竊取該車等語，應非子虛。
  (二)證人甲○○於九十一年十一月十五日在本院具結證稱：「（問：八十九年十月間
    你有無跟丙○○見過面？）有一次晚上七點左右，當時我在吃晚飯，我接到丙○○電話，他要我載他去中壢火車站說有人要借摩托車給他，隔了十分鐘左右，我
    到我上班的電動玩具店等他，他就過來，我就騎機車載他到中壢火車站，我當時
    上班的地點在楊梅。（問：到了中壢火車站你看到何事？）我載他到車站後，丙○○說他朋友車停在旁邊，我就把機車停在那輛車旁邊，我當時有看到丙○○朋
    友有把駕駛座窗戶搖下，將鑰匙交給丙○○，我有問丙○○是否借到車，詹說是
    ，我就把車騎走了，當時丙○○朋友開的車好像是墨綠色。（問：你有無看清楚
    ，丙○○朋友長什麼樣子？）不清楚，因為當時車子停在很暗的地方。．．．（
    問：當時車子裡面還有何人？）當時車子駕駛座旁邊好像還有另一名男子。（問
    ：你確定當天是在八十九年十月間？）是的，後來沒多久就有颱風，我聽到新聞
    報導東部災情嚴重，好像是象神颱風（按：象神颱風係於八十九年十一月初侵襲
    台灣，有卷附該颱風資料可考）。」核與被告於九十一年十一月十九日在本院訊
    問時供稱：「（問：當時請甲○○載你到中壢火車站，你是如何跟甲○○約在哪
    裡見面？）我們是約在甲○○上班的電動玩具店見面。（問：戊○○當時是坐蔡
    金定的車子過來？）是的。戊○○是坐在蔡金定駕駛座旁邊。（問：當時蔡金定
    開什麼車？）綠色歐寶車子，車號ＥＣ六六九七。蔡金定在這件案發後答應給我
    十萬元要我替他頂罪，他總共拿了三萬五千元給我，一次兩萬元，一次一萬五千
    元，其他部分蔡金定要我拿判決書給他再向他拿錢。後來，我要跟他先拿伍萬元
    繳另外妨害公務五個月罰金，他口氣不好，說要我拿判決書才要給我錢。」大致
    相符。按甲○○與被告係經本院分別單獨訊問，苟被告係虛構向蔡金定借上開機
    車之情節，何以甲○○與被告二人就被告向蔡金定借車之經過細節，所述情節幾
    乎相同？此外，乙○○於九十年十二月七日及九十一年一月二十九日兩次在臺灣
    宜蘭地方法院九十年度訴字第三０三號搶奪等案審理時陳稱：「（問：對併案之
    犯罪事實中八十九年十月二十二日下午十時在新竹所為之犯罪事實有何意見？）
    我不認識交機車給被告丙○○的人，但是那天確實有壹個人交機車給被告丙○○
    。」、「（問：蔡金定交機車給被告丙○○的時候，你是否看到？）當時我有看
    到有人交這台機車給他，但是不是蔡金定我不確定。」而蔡金定於九十一年八月
    二十二日檢察官訊問時自承其與丙○○是小時候就認識的朋友，沒有怨隙等語，
    則被告自無故意設詞誣陷蔡金定之理。由上析之，可見被告上開所辯應屬真實。
  (三)證人戊○○雖於本院證稱其未曾於八十九年十月間偕同蔡金定至中壢火車站與被
    告見面云云。惟查戊○○於九十二年一月十七日在臺灣新竹地方法院證稱：「我
    不認識蔡金定。」、「（問：你有無聽過丙○○提過蔡金定這個人？）沒有。」
    嗣於九十二年二月十八日在本院訊問時改稱：「（問：認識蔡金定？）認識。綽
    號叫鐵牛。」證人戊○○之證詞前後不一，顯難置信。
六、綜上所述，被告上開辯詞尚堪採信；被告之自白既與被害人丁○○之母徐冬蘭之
    指訴情節不符，公訴人執被告於台灣宜蘭地方法院檢察署之不實自白及徐冬蘭之
    指訴暨其領回上開機車之贓物認領保管收據一紙，逕推斷上開機車係被告所竊取
    ，容有違誤；此外無其他積極證據足資證明上開機車係被告所竊得，揆諸前揭說
    明，本件不能證明被告有公訴意旨所指之竊盜犯行，自應諭知其無罪之判決。
七、被告於八十九年十月三十日下午七時許，在桃園縣中壢火車站前，自蔡金定收受
    上開機車，涉犯收受贓物罪嫌部分。因竊盜罪與收受贓物罪之構成要件迥異，為
    截然不同之二事，要無事實同一之可言，本院不得變更起訴法條併予審究，此部
    分應由檢察官另行偵辦（檢察官宜注意管轄權問題）。
據上論斷，應依刑事訴訟法第三百零一條第一項，判決如主文。
本案經檢察官李吉祥到庭執行職務。
中      華      民      國      九十二    年    四      月    十一     日
                                  臺灣板橋地方法院刑事第三庭
                                          法  官  樊  季  康
右正本證明與原本無異
如不服本判決應於送達後十日內向本院提出上訴狀
                                          書記官  馬  秀  芳
中      華      民      國      九十二    年    四      月    十一      日
                        。


司法院資訊處製作；財團法人民間司法改革基金會備份。
